【裁判字號】    98,訴,587
【裁判日期】    980527
【裁判案由】    清償借款
【裁判全文】
臺灣高雄地方法院民事判決               98年度訴字第587號
原      告  高雄市政府
法定代理人  丙○
訴訟代理人  甲○○
            丁○○
被      告  乙○○
上列當事人間清償借款事件，本院於民國98年5 月25日言詞辯論
終結，判決如下：
    主  文
被告應給付原告新臺幣壹佰伍拾貳萬柒仟玖佰伍拾貳元，及其中
新臺幣壹佰壹拾貳萬參仟玖佰貳拾貳元，自民國九十二年四月三
十日起至清償日止，按年息百分之五點０七五計算之利息，並自
民國九十二年五月三十一日起至清償日止，按上開利率百分之五
十計算之違約金；其中新臺幣肆拾萬肆仟零參拾元，自民國九十
二年四月三十日起至清償日止，按年息百分之八點０七五計算之
利息，並自民國九十二年五月三十一日起至清償日止按上開利率
百分之五十計算之違約金。
訴訟費用新臺幣壹萬陸仟壹佰肆拾柒元由被告負擔。
    事實及理由
一、原告起訴主張：訴外人陳玉梅於民國84年2 月3 日向原告借
    款(一)國宅基金新臺幣（下同）1,500,000 元、(二)銀行資金77
    0,000 元，約定借款期限為20年，自84年2 月3 日起至104
    年2 月3 日止，利息按(一)年息5.3%、(二)8.3%計算，並自貸款
    簽約日起每屆滿1 年按當時政府核定之國民住宅貸款優惠利
    率調整，還款方式約定自借款日起第1 年至第5 年按月付息
    ，第6 年起按月攤還本息，如未按期繳款，其餘借款視為全
    部到期，並自逾期時起按上開利率50% 加付違約金。嗣訴外
    人陳玉梅於87年10月13日死亡，繼承人為被告及訴外人林秋
    城（經原告另案起訴）、林煒智（經原告聲請發支付命令）
    ，應繼承其債務，債務人自89年5 月3 日起未依約還款，經
    拍賣抵押物獲部分受償，尚欠本金1,527,952 元及自92年4
    月30日、92年5 月31日起之利息、違約金未清償（利率分別
    調整為年息5.075%、8.075%），迭經催討均未置理，爰依消
    費借貸及繼承之法律關係訴請被告清償借款，並聲明求為判
    決如主文所示。
二、被告就原告主張之事實不爭執，惟以其弟即訴外人林秋城表
    示要被繼承人陳玉梅所留下之房屋，故同意將房屋過戶為林
    秋城所有，並因故未辦理拋棄繼承，而其目前無資力清償，
    不願意背負這筆負債，請求向林秋城追討債務為辯。
三、兩造不爭執之事項：
  (一)被告之被繼承人陳玉梅於84年2 月3 日向原告借款1,500,00
    0 元、770,000 元，未依約還款，經原告聲請拍賣抵押物獲
    部分受償，尚欠1,527,952 元及92年4 月30日起之利息暨92
    年5 月31日起之違約金。
  (二)被繼承人陳玉梅死亡後，被告為繼承人之一。
四、按消費借貸者，謂當事人一方移轉金錢或其他代替物
    之所有權於他方，而約定他方以種類、品質、數量相同之物
    返還之契約，民法第474 條第1 項定有明文；次按繼承人自
    繼承開始時，除本法另有規定外，承受被繼承人財產上之一
    切權利、義務。但權利、義務專屬於被繼承人本身者，不在
    此限；繼承人對於被繼承人之債務，負連帶責任。民法第11
    48條、第1153條第1 項亦有明文規定。而連帶債務之債權人
    ，依同法第273 條第1 項規定，得對於債務人中之一人或數
    人或其全體，同時或先後請求全部或一部之給付。經查，原
    告主張之事實，業據原告提出國民住宅貸款契約、繼承系統
    表、91年度執字第25631 號分配表、戶籍謄本為證，且為被
    告所不爭執（見本院卷第8 頁至第15頁、第39頁），堪認屬
    實。又被告既為訴外人陳玉梅之繼承人，且自承並未拋棄繼
    承，則其自繼承開始時，承受被繼承人陳玉梅財產上之義務
    ，而與其餘繼承人即訴外人林秋城、林煒智等人就被繼承人
    陳玉梅之債務負連帶責任。系爭債務既未依約清償，借款依
    約視為全部到期，被告自應與訴外人林秋城等人負連帶清償
    責任。被告抗辯原告應向訴外人林秋城追討，核無理由。從
    而，原告依消費借貸及繼承之法律關係，請求被告清償借款
    1,527,95 2元，及其中1,123,922 元自92年4 月30日起至清
    償日止，按年息5.075%計算之利息，並自92年5 月31日起至
    清償日止，按上開利率50% 計算之違約金；其中404,030 元
    自92年4 月30日起至清償日止，按年息8.075%計算之利息，
    並自92年5 月31日起至清償日止，按上開利率50% 計算之違
    約金，為有理由，應予准許。
五、又本件原告全部勝訴，訴訟費用16,147元自應由被告負擔。
六、據上論結，本件原告之訴為有理由，依民事訴訟法第78條，
    判決如主文。
中    華    民    國    98    年    5     月    27    日
                  民事第四庭  法  官  楊淑珍
以上正本係照原本作成。
如不服本判決，應於送達後20日內，向本院提出上訴狀並表明上
訴理由，如於本判決宣示後送達前提起上訴者，應於判決送達後
10日內補提上訴理由書（須附繕本）。
中    華    民    國    98    年    5     月    27    日
                              書記官  吳良美


司法院資訊處製作；財團法人民間司法改革基金會備份。
